臺灣苗栗地方法院刑事判決
111年度訴字第75號
公  訴  人  臺灣苗栗地方檢察署檢察官
被      告  林雲富




            許玉女




            林彥璋




            林彥勲




共      同
指定辯護人  賴威平律師（義務辯護）
上列被告因偽造有價證券等案件，經檢察官提起公訴（110年度
偵緝字第266號、110年度偵緝字第267號、111年度偵字第1048號
），本院判決如下：
    主    文
林雲富、許玉女、林彥璋、林彥勲共同犯偽造有價證券罪，各處
有期徒刑壹年陸月。均緩刑肆年，緩刑期間均付保護管束，並各
應向指定之政府機關、政府機構、行政法人、社區或其他符合公
益目的之機構或團體，提供肆拾小時之義務勞務。
未扣案之本票（發票日：一○九年八月六日）上關於偽造「林泉
水」為共同發票人部分沒收。未扣案之偽造「林泉水」印章壹枚
、「林泉水」印文捌枚、署名肆枚均沒收。
    犯罪事實
一、林雲富、許玉女、林彥璋、林彥勲分別為林泉水之兒子、媳
    婦、孫子。林雲富、許玉女、林彥璋、林彥勲明知林泉水未
    授權渠等刻立印章、開立本票及簽署借據、授權書，竟共同
    基於偽造有價證券、行使偽造私文書之犯意聯絡，先由許玉
    女於民國109年8月6日前某日偽刻林泉水之印章後，於109年
    8月6日某時，在被告4人原位在桃園市○○區○○街00巷00號之
    居所內，為擔保林雲富、許玉女積欠林采縈之債務，向林采
    縈佯稱已獲得林泉水同意代為開立本票及簽署借據與授權書
    ，並偽以林泉水名義製作本票、借據及授權書，在本票內容
    記載林泉水與林雲富、許玉女、林彥璋、林彥勲共同簽發無
    條件支付新臺幣（下同）330萬元之意旨，借據內容則記載
    林泉水擔任林彥璋、林彥勲借貸330萬元之連帶保證人之意
    旨，授權書內容記載林泉水委任林彥璋、林彥勲以苗栗縣○○
    市○○街000巷00號建物及所坐落之土地擔保借款之意旨，隨
    後將偽刻之印章蓋印於上開本票、借據及授權書上、並偽造
    林泉水之署名，持之向林采縈行使，足以生損害於林泉水及
    林采縈。嗣林采縈持上開本票向法院聲請強制執行，經林泉
    水否認開立上開本票，並提起確認本票債權不存在訴訟，始
    悉上情。
二、案經林采縈告訴、臺灣苗栗地方檢察署檢察官簽分後偵查起
    訴。
    理    由
壹、證據能力之說明
一、本判決所引用被告林雲富、許玉女、林彥璋、林彥勲（下合
    稱被告4人）以外之人於審判外之陳述，檢察官、被告4人及
    辯護人於本院審理時對於證據能力均不爭執，迄言詞辯論終
    結前亦未聲明異議，本院審酌上開證據資料作成時之情況，
    尚無違法不當及證明力明顯過低之瑕疵，而認為以之作為證
    據應屬適當，依刑事訴訟法第159條之5規定，均有證據能力
    。
二、本判決所引用之卷內其餘所有卷證資料，並無證據證明係公
    務員違背法定程序所取得，檢察官、被告4人及辯護人於審
    判程序中復未於言詞辯論終結前表示異議，亦均有證據能力
    。
貳、實體方面
一、上開犯罪事實，訊據被告4人於本院準備程序及審理中均坦
    承不諱，核與證人林泉水於偵訊中證述之情節相符（見他卷
    第39至41頁），並有本票、借據、授權書影本、存證信函附
    卷可考（見他卷第19至25頁），足認被告4人之任意性自白
    與事實相符，洵值採信。故本案事證明確，被告4人犯行均
    堪以認定，應予依法論科。
二、論罪科刑：
  ㈠核被告4人所為，均係犯刑法第216條、第210條之行使偽造私
    文書罪、刑法第201條第1項之偽造有價證券罪。
  ㈡被告4人共同偽造林泉水印章之行為，係偽造私文書、有價證
    券之階段行為；另偽造林泉水署名、印文之行為，則為偽造
    私文書、有價證券之部分行為；又偽造私文書之前階段行為
    ，則為其後之行使行為所吸收，而行使偽造有價證券之低度
    行為，應為偽造有價證券之高度行為所吸收，均不另論罪。
  ㈢被告4人間就本案行使偽造私文書、偽造有價證券犯行，均有
    犯意聯絡及行為分擔，應論以共同正犯。
  ㈣按刑法第55條所定一行為而觸犯數罪名之想像競合犯，應從
    一重處斷，考其規範意旨在於避免對於同一犯罪行為予以過
    度評價，所謂「同一行為」應指實行犯罪之行為完全或局部
    具有同一性而言。準此，在著手實行階段具有同一性之情形
    下，凡基於一個犯罪決意，實行數個犯罪構成要件之行為，
    彼此實行行為完全同一，或大部分同一，甚或局部同一，視
    個案情節，均可能得以評價為一個犯罪行為而論以想像競合
    犯。查被告4人在偽造本票、借據及授權書，以向林采縈表
    明擔保債務目的之行為過程中，雖有不同之行為態樣，然其
    目的均係取得林采縈之信任，且先後在同一犯罪決意及預定
    計畫下，所為偽造有價證券、行使偽造私文書行為之時間、
    地點均有所重疊，具有局部之同一性存在，依社會一般通念
    ，難以從中割裂評價，應認屬同一行為。是被告4人以一行
    為觸犯上開二罪名，為異種想像競合犯，應依刑法第55條前
    段規定，從一重之偽造有價證券罪處斷。
  ㈤又偽造有價證券罪之法定最低刑度為有期徒刑3年以上，究其
    立法意旨，乃在維護市場交易秩序，保障交易信用。然同為
    偽造有價證券之人，其原因動機不一，主觀惡性、手段情節
    未必盡同，且偽造有價證券所造成之危害、影響，亦因偽造
    之有價證券種類、數量、內容不同而有差異，其偽造有價證
    券行為所造成危害社會之程度自屬有異，法律科處此類犯罪
    ，所設法定最低本刑卻同為「3年以上有期徒刑」，不可謂
    不重。於此情形，倘依其情狀處以3年以下有期徒刑，即足
    以懲儆，並可達防衛社會之目的者，自非不可依客觀之犯行
    與主觀之惡性二者加以考量其情狀，是否有可憫恕之處，而
    適用刑法第59條規定酌量減輕其刑，期使個案裁判之量刑，
    能斟酌至當，符合罪刑相當原則及比例、平等原則。本院審
    酌被告4人共同偽造「林泉水」之印章、印文、署名於本票
    、借據及授權書之目的，係因積欠林采縈債務未清償，為提
    高自身信用度，方冒充林泉水同意為擔保人、負連帶清償之
    責，以取信林采縈；是考量被告4人偽造之本票僅有1張，且
    係作為債務擔保使用，行使之對象原先即存在特定債務關係
    ，並非專以偽造大量有價證券圖利之人，對市場交易秩序所
    造成之危害性尚非重大，此顯與一般智慧或財產犯罪者大量
    偽造有價證券以之販賣或詐欺之情形有別，衡量被告4人本
    案犯行之手段、造成損害、犯罪情節觀之，若宣告以偽造有
    價證券罪之法定最低刑度即有期徒刑3年，猶嫌過重，在客
    觀上尚足以引起一般人之同情，顯有可憫恕之處，爰均依刑
    法第59條規定，酌量減輕其刑。
  ㈥爰以行為人之責任為基礎，審酌被告4人明知林泉水並無同意
    擔保渠等積欠債務之意，竟未經林泉水同意而偽造林泉水之
    印章、印文、署名，並蓋印於本票、借據及授權書，用以表
    彰林泉水有同意擔保債務之意，再持之向林采縈行使，所為
    實已損害於林泉水、林采縈之權益、信用，實有不該；兼衡
    被告4人前均未曾因故意犯罪而受刑事罪刑宣告之紀錄、素
    行尚佳，暨犯罪之行為動機、目的、手段，與被告林雲富自
    陳高中畢業，現從事粗工、每日收入約1,100元；被告許玉
    女自陳國小肄業，現從事粗工、每日收入約1,100元，腳部
    有舊疾；被告林彥璋自陳大學畢業，現從事粗工、每日收入
    約1,000元，腰部受傷；被告林彥勲自陳高中畢業，現從事
    美髮業、每月收入約25,000至30,000元，腳部有受傷之智識
    程度及家庭生活狀況（見本院卷第113至115頁、第127至133
    頁之在職證明書）等一切情狀，分別量處如主文第1項所示
    之刑，以資懲儆。
  ㈦又被告4人均未曾因故意犯罪受有期徒刑以上刑之宣告，有臺
    灣高等法院被告前案紀錄表附卷可考。其等為圖一己私利，
    明知未得被害人林泉水同意及授權，擅自偽刻印章、並持之
    偽造本票、借據及授權書，固違背親屬間之信賴，惟犯後尚
    能坦白認罪，有所反省、悔悟；本院審酌渠等尚有積極面對
    過錯、負責承擔責任之情，認被告4人經此偵、審程序及受
    科刑之教訓後，應已知所警惕，信無再犯之虞，故本案被告
    4人所受刑之宣告，以暫不執行為適當，爰依刑法第74條第1
    項第1款規定，均宣告緩刑4年。復為敦促被告4人可記取本
    案教訓、導正偏差法治觀念，另依刑法第74條第2項第5款規
    定，併宣告其等各應向指定之政府機關、政府機構、行政法
    人、社區或其他符合公益目的之機構或團體，提供如主文第
    1項所示時數之義務勞務，暨依刑法第93條第1項第2款規定
    ，諭知於緩刑期間付保護管束，以促其緩刑期間徹底悔過。
    另被告4人上揭所應負擔之義務，乃緩刑宣告附帶之條件，
    依刑法第75條之1第1項第4款之規定，違反上開負擔情節重
    大，足認原宣告之緩刑難收其預期效果，而有執行刑罰之必
    要者，得撤銷上開緩刑之宣告，附此敘明。
三、沒收部分：
　㈠按票據之偽造或票據上簽名之偽造，不影響於真正簽名之效
    力，票據法第15條定有明文。另按，刑法第205條對於偽造
    、變造之有價證券設有沒收之特別規定，故對於偽造之有價
    證券自應依該條規定不問屬於犯人與否均併予宣告沒收；惟
    關於二人以上為共同發票人之有價證券，如僅係就其中部分
    共同發票人為偽造，因該有價證券之真正發票人部分仍屬有
    效，為避免影響合法執票人對於真正發票人之票據權利，自
    不得將整張有價證券宣告沒收，是此時祇要依前開法條規定
    ，將該有價證券關於偽造發票人部分宣告沒收即可（最高法
    院90年度台上字第6045號判決意旨參照）。查被告4人偽造
    之本票（發票日：109年8月6日），本票上記載之共同發票
    人另有被告4人，而屬合法有效之票據，揆諸前述說明，本
    院自僅就偽造之「林泉水」為共同發票人部分，依刑法第20
    5條規定，不問屬於犯人與否，宣告沒收。另被告4人偽造之
    借據及授權書，均已交予林采縈而行使，即非屬被告4人所
    有之物，又非違禁物，爰均不予宣告沒收；惟其上偽造之「
    林泉水」印文8枚、署名4枚，應依刑法第219條規定，不問
    屬於犯人與否，均宣告沒收。
　㈡又偽造之「林泉水」印章1枚，雖未扣案，然無證據證明業已
    滅失，不問屬於犯人與否，應依刑法第219條規定宣告沒收
    。
據上論斷，應依刑事訴訟法第299條第1項前段，刑法第28條、第
201條第1項、第216條、第210條、第55條、第59條、第74條第1
項第1款、第2項第5款、第93條第1項第2款、第205條、第219條
，刑法施行法第1條之1第1項，判決如主文。
本案經檢察官呂宜臻提起公訴，檢察官林宜賢到庭執行職務。
中　　華　　民　　國　　111 　年　　4 　　月　　 7　　日
                  刑事第四庭  審判長法  官  羅貞元

                                    法  官  紀雅惠

                                    法  官  申惟中
以上正本證明與原本無異。　　　　　　　　　　　　　　　　如不服本判決應於收受判決後20日內向本院提出上訴書狀，並應敘述具體理由。其未敘述上訴理由者，應於上訴期間屆滿後20日內向本院補提理由書(均須按他造當事人之人數附繕本)「切勿逕送上級法院」。告訴人或被害人如對本判決不服者，應具備理由請求檢察官上訴，其上訴期間之計算係以檢察官收受判決正本之日期為準。　　　　　　　　　　　　　　　　　　　　　　　          　　　　　　　　　　　　　書記官　陳邦旗　　　
中　　華　　民　　國　　111 　年　　4 　　月　　7 　　日

附錄本案論罪科刑法條：
刑法第201 條
意圖供行使之用，而偽造、變造公債票、公司股票或其他有價證
券者，處3 年以上10年以下有期徒刑，得併科3 千元以下罰金。
行使偽造、變造之公債票、公司股票或其他有價證券，或意圖供
行使之用，而收集或交付於人者，處1 年以上7 年以下有期徒刑
，得併科3千元以下罰金。

刑法第210 條
偽造、變造私文書，足以生損害於公眾或他人者，處5 年以下有
期徒刑。

刑法第216 條
行使第210 條至第215 條之文書者，依偽造、變造文書或登載不
實事項或使登載不實事項之規定處斷。